臺灣高等法院臺中分院民事裁定
110年度抗字第153號
抗  告  人  延信企業有限公司

法定代理人  艾澤沛  


相  對  人  生石有限公司

法定代理人  林明霞  
上列當事人間拆屋還地事件，抗告人對於臺灣臺中地方法院中華
民國110年2月8日108年重訴字第514號裁定提起抗告，本院裁定
如下： 
    主  文
抗告駁回。
抗告訴訟費用由抗告人負擔。
    理  由
一、按訴訟標的之價額，由法院核定。核定訴訟標的之價額，以
    起訴時之交易價額為準；無交易價額者，以原告就訴訟標的
    所有之利益為準，民事訴訟法第77條之1第1項、第2項分別
    定有明文。所謂上訴利益，係指上訴人於上訴程序所得受之
    客觀利益，其計算應以上訴聲明範圍內訴訟標的之價額為準
    。又按土地如無實際交易價額，當事人復未能釋明訴訟標的
    物之市價，供法院核定訴訟標的之價額，法院得依職權命鑑
    定訴訟標的物之市價，以為核定訴訟標的價額之依據。然土
    地公告地價係直轄市及縣（市）主管機關辦理規定地價或重
    新規定地價時，依平均地權條例第15條第3款規定所公告之
    地價；公告土地現值係直轄市及縣（市）政府依同條例第46
    條規定每年所公告之土地現值。除在舉辦規定地價或重新規
    定地價之當年，公告地價與公告土地現值相同外，其餘年度
    之公告地價與公告土地現值未盡相同，自非不得以政府機關
    逐年檢討調整之公告現值為核定訴訟標的價額之參考。於拆
    屋還地事件之訴訟標的係以土地之價額為準，法院若未命鑑
    定訴訟標的之價額，自得以原告起訴時為訴訟標的物之土地
    當期公告現值為交易價額，核定訴訟標的價額（最高法院10
    0年度台抗字第568號裁定意旨參照）。
二、抗告意旨略以：相對人起訴主張伊所有建物（下稱系爭建物
    ）占用其所有坐落臺中市○區○○段000地號土地（下稱系爭土
    地），請求伊拆屋還地，並給付違約金及相當於租金之不當
    得利。原法院以108年度重訴字第514號判決（下稱原判決）
    認伊無權占有系爭土地，命伊將占用面積1,094.66㎡之系爭
    建物拆除，騰空土地返返還相對人，暨自108年7月26日起至
    返還系爭土地之日止，按日給付相對人新臺幣（下同）31,9
    69元，並駁回相對人其餘之訴。伊就敗訴部分提起上訴，本
    件訴訟標的價額自應依系爭建物實際占有面積1,094.66㎡，
    並以民國108年7月之土地公告地價11,288元/㎡計算。原裁定
    逕依系爭土地登記面積1,679平方公尺，及公告現值75,502
    元/㎡，核算訴訟標的價額為126,767,858元，並徵第二審裁
    判費1,647,193元，顯係有誤，爰提起本件抗告，求予廢棄
    原裁定關於訴訟標的價額之核定云云。
三、經查：
　㈠兩造於98年6月16日簽立租約（下稱系爭租約），由抗告人承
    租相對人所有之系爭土地，用以興建系爭建物，嗣相對人以
    系爭租約已合法終止為由，主張抗告人無權占有系爭土地，
    起訴請求抗告人拆除系爭建物，並返還系爭土地，及給付相
    當租金之不當得利與違約金。原判決命抗告人將系爭建物拆
    除，及將系爭土地騰空返還相對人，暨自108年7月26日起至
    返還占用部分系爭土地之日止，按日給付相對人違約金31,9
    69元，並駁回相對人其餘請求。抗告人不服提起上訴，上訴
    聲明：「一、原判決廢棄。二、被上訴人於原審之訴駁回」
    ，堪認抗告人就原判決其敗訴部分全部上訴。抗告人雖謂：
    本件係拆屋還地訴訟，應以系爭建物實際占用面積計算訴訟
    標的價額云云，然系爭租約之租賃標的為系爭土地全部，非
    僅系爭建物所坐落部分，相對人既以系爭租約已合法終止，
    抗告人無權占有系爭土地為由，而請求返還土地，返還範圍
    當為系爭土地全部，而非系爭建物實際坐落部分，且原判決
    第13頁㈦記載「原告（即相對人，下同）既為系爭土地所有
    權人，被告（即抗告人，下同）於系爭租約期滿後已無繼續
    占有使用系爭土地之權限，原告基於所有權請求被告拆遷地
    上物並返還系爭土地，自屬有據」，故原判決主文第1項「
    騰空土地返還原告」當指返還系爭土地予相對人，而非返還
    系爭建物坐落部分之土地。抗告人既對原判決其敗訴部分全
    部不服而提起上訴，上訴利益應為系爭土地登記面積於起訴
    時之交易價額，抗告人主張以系爭建物實際占用面積計算訴
    訟標的價額云云，即非可取。
　㈡依平均地權條例第46條之規定，「公告土地現值」係每年公
    告，作為土地移轉及設定典權時，申報土地移轉現值之參考
    ，並為主管機關審核土地移轉現值之依據；而依同條例第16
    條、第17條之規定，「公告地價」係作為民眾申報地價之參
    考，政府再依據土地所有權人所申報之地價課徵地價稅，兩
    者作用不同。本件係拆屋還地訴訟，訴訟標的價額係以系爭
    土地於起訴時之交易價額為準，若法院未命鑑定訴訟標的之
    價額，自應以起訴當期系爭土地之公告土地現值較為貼近實
    際交易價額。抗告人主張以作為申報地價稅依據之公告地價
    核定訴訟標的價額，自無可採。
　㈢系爭土地於本件起訴時即108年1月之土地公告現值為75,502
    元/㎡，系爭土地登記面積為1,679㎡，有土地第一類登記謄本
    可稽（原法院卷一第25頁），本件訴訟標的價額核定為126,
    767,858元（計算式：75,5021,679＝126,767,858）。至原
    判決命抗告人給付違約金部分，係屬相對人訴請拆屋還地之
    附帶請求，不併算此部分價額。從而，原裁定核定本件訴訟
    標的價額為為126,767,858元，於法並無違誤。抗告意旨猶
    執前詞指摘原裁定不當，難認有理由，應予駁回。
四、據上論結，本件抗告為無理由，爰裁定如主文。
中　　華　　民　　國　　110 　年　　5 　　月　　18　　日
                          民事第八庭
                              審判長法　官  杭起鶴
                                    法　官  吳國聖
                                    法　官  黃裕仁
正本係照原本作成。
本裁定除以適用法規顯有錯誤為理由外，不得再抗告。     
如提起再抗告者應於裁定送達後10日內向本院提出抗告理由狀
（須按照他造人數附具繕本）並繳納抗告裁判費新台幣1000元，
同時委任律師或具有律師資格之關係人為代理人。
                                    書記官  王麗珍
　　　　　　　　　　　　　　　　　　　
中　　華　　民　　國　　110 　年　　5 　　月　　19　　日